臺灣臺中地方法院臺中簡易庭小額民事判決
111年度中小字第1579號
原      告  黃思瑜  


被      告  胡睿臻  

上列當事人間請求侵權行為損害賠償（交通）事件，本院於民國
111年7月7日言詞辯論終結，判決如下：
主      文
被告應給付原告新臺幣14,690元，及自民國111年3月17日起至清
償日止，按週年利率百分之5計算之利息。
原告其餘之訴駁回。
訴訟費用新臺幣1,000元由被告負擔新臺幣700元，餘由原告負擔
。
本判決原告勝訴部分得假執行。
    事實及理由
壹、程序事項
    按訴狀送達後，原告不得將原訴變更或追加他訴，但擴張或
    減縮應受判決事項之聲明者，不在此限，民事訴訟法第255
    條第1項第3款定有明文。本件原告起訴時原聲明：被告應給
    付原告新臺幣（下同）20,040元，及自民事起訴狀繕本送達
    翌日起至清償日止，按週年利率百分之5計算之利息（見本
    院卷第15頁）。嗣於民國111年7月7日本院言詞辯論期日當
    庭變更聲明為：被告應給付原告19,140元，及自民事起訴狀
    繕本送達翌日起至清償日止，按週年利率百分之5計算之利
    息（見本院卷第128頁），核屬減縮應受判決事項之聲明，
    與前揭規定相符，應予准許。
貳、實體事項
一、原告主張：被告於109年11月5日18時13分許，騎乘車牌號碼
    000-000號普通重型機車（下稱肇事機車），沿臺中市南區
    復興路1段由西往東方向行駛，行經復興路1段與德富路交岔
    路口時，本應注意行駛至交岔路口，轉彎車應讓直行車先行
    ，且依當時情形並無不能注意之情事，竟疏未注意及此，即
    貿然右轉，適伊騎乘車牌號碼000-0000號普通重型機車（下
    稱系爭機車），亦同向直行至該處，見狀反應不及，兩車因
    而發生碰撞，致伊人車倒地，並受有左手挫擦傷、左膝挫傷
    、左腰、左前臂擦傷之傷勢（下稱系爭傷勢），系爭機車並
    因而受損。被告因過失不法侵害伊之身體健康權、機車之所
    有權，伊自得依侵權行為之法律關係，請求被告賠償如下之
    損害：㈠系爭機車修復費用9,140元、㈡精神慰撫金1萬元，共
    計19,140元，並聲明：被告應給付原告19,140元，及自起訴
    狀繕本送達翌日起至清償日止，按週年利率百分之5計算之
    利息。
二、被告則以：伊就本件事故並無過失，係原告騎乘系爭機車撞
    伊；原告請求之機車修復費用須折舊，且精神慰撫金過高等
    語資為抗辯，並聲明：原告之訴駁回。
三、得心證之理由
　㈠原告主張被告於前揭時、地騎乘肇事機車，與其騎乘之系爭
    機車發生碰撞，致其受有系爭傷勢及其所有之系爭機車受損
    之事實，業據提出與其所述相符之中順機車行機車保養服務
    單為證（見本院卷第23頁），並有臺中市政府警察局道路交
    通事故現場圖、道路交通事故調查報告表㈠、㈡、談話紀錄表
    、補充資料表、初步分析研判表、現場照片在卷足參（見本
    院卷第29-36頁、第41-50頁），且為被告所不爭執，堪信原
    告上開主張為真實。
　㈡按因故意或過失，不法侵害他人之權利者，負損害賠償責任
    ；汽車、機車或其他非依軌道行駛之動力車輛，在使用中加
    損害於他人者，駕駛人應賠償因此所受之損害，民法第184
    條第1項前段、第191條之2前段分別定有明文。原告主張被
    告就本件事故之發生應負過失責任，然為被告所否認，經查
    ：
　⒈本件事故係因被告騎乘肇事機車途經事故地點時，撞及原告
    及系爭機車，致原告受有系爭傷勢，且系爭機車因而受損，
    業如前述，則原告所受之該等損害，顯然係被告使用機車時
    侵害原告之權利而發生，被告之行為與原告所受損害間，存
    有相當因果關係，是揆諸上開規定，本即應推定被告前揭侵
    害原告之行為係有過失。
　⒉被告抗辯其係遭原告騎乘之系爭機車自後撞擊，當時其僅向
    右偏駛，並非要右轉云云。然被告於本件事故發生後製作道
    路交通事故談話紀錄表時，即自承：「我駕駛989-MDB重機
    車沿復興路慢車道右轉德富路行駛，我忘了是否有打方向燈
    ，當下車很多我不知道對方在哪裡，轉至一半突我後方遭撞
    ，便停車查看，我車未倒」等語，有上開道路交通事故談話
    紀錄表在卷可參（見本院卷第35頁），可見被告於事發之初
    已自承其有右轉之情形，核與原告主張被告騎乘肇事機車與
    其同向行駛，卻突然右轉，兩車遂發生碰撞等節相符，堪信
    被告騎乘肇事機車行經上開路段時，確欲右轉德富路行駛無
    訛。是被告上開抗辯，並無可採。
　⒊次按汽車行駛至交岔路口，轉彎車應讓直行車先行，道路交
    通安全規則第102條第1項第7款定有明文。本件被告騎乘肇
    事機車行經上開交岔路口右轉時，本應注意轉彎車應讓直行
    車先行，且依當時情形並無不能注意之情事，竟疏未注意及
    此，貿然右轉，而與騎乘系爭機車之原告發生碰撞，致原告
    受有系爭傷勢及系爭機車亦因而毀損，足認被告就本件事故
    之發生確有過失甚明，且該過失行為與原告受有系爭傷害及
    系爭機車之損害間實具有相當因果關係，依上開規定，被告
    自應負過失侵權行為損害賠償之責；而被告因前揭行為涉犯
    過失傷害犯行，已經本院以110年度中交簡字第1669號刑事
    簡易判決判處拘役30日，被告提起上訴，復經本院以110年
    度交簡上字第291號判決駁回上訴確定在案，有上開刑事判
    決在卷可參（見本院卷第81-87頁），並經本院依職權調取
    上開刑事卷宗查閱屬實。則原告主張被告就本件事故之發生
    ，應負過失責任，應屬可採。
　㈢又按不法侵害他人之身體、健康、名譽、自由、信用、隱私
    、貞操，或不法侵害其他人格法益而情節重大者，被害人雖
    非財產上之損害，亦得請求賠償相當之金額；不法毀損他人
    之物者，被害人得請求賠償其物因毀損所減少之價額，民法
    第195條第1項前段、第196條分別定有明文。被告上開過失
    行為侵害原告之身體健康權及系爭機車之所有權，依前揭規
    定，原告自得請求被告賠償其所受損害。茲就原告得請求賠
    償之金額，分述如下：
　⒈系爭機車修復費用
　①原告主張其所有之系爭機車因本件事故受損，支出修復費用9
    ,140元（均為零件費用），業據提出與其所述相符之中順機
    車行機車保養服務單為證（見本院卷第23頁），並有公路監
    理電子閘門車號查詢機車車籍在卷足參（見本院卷第79頁）
    ，然被告則辯稱該費用須扣除折舊等語。查原告請求之修復
    費用既係以新零件更換被損之舊零件，則以修復費用作為損
    害賠償之計算依據時，自應將零件折舊部分予以扣除。是被
    告上開辯稱，應屬可採。
　②復依行政院所頒「固定資產耐用年數表」及「固定資產折舊
    率表」之規定，機械腳踏車之耐用年數為3年，依定率遞減
    法每年折舊千分之536。查系爭機車係於109年5月出廠，有
    公路監理電子閘門車號查詢機車車籍在卷足參（見本院卷第
    79頁），堪認系爭機車自出廠至本件事故即109年11月5日發
    生時，實際使用期間應為6月（依營利事業所得稅查核準則
    第95條第6項所定「固定資產提列折舊採用定律遞減法者，
    以1年為計算單位，其使用期間未滿1年者，按實際使用之月
    數相當於全年之比例計算之，不滿1月者，以月計。」），
    則扣除折舊後之零件費用應為6,690元（計算式詳如附表）
    ，故系爭機車之必要修復費用應為6,690元，原告此部分之
    請求，實屬有據，逾此範圍之請求，應屬無據。
　⒉精神慰撫金
　①查原告因本件事故受有系爭傷勢，足見其肉體、精神均蒙受
    相當程度之痛苦，則原告依民法第195條第1項前段之規定，
    請求被告賠償非財產上損害，自屬有據。
　②又法院對於精神慰撫金之量定，應斟酌實際加害情形、所造
    成之影響、被害人痛苦之程度、兩造之身分地位、經濟情形
    及其他各種狀況，以核定相當之數額。查原告為大學畢業，
    目前無工作收入，名下亦無不動產；被告則為高中畢業，已
    退休無收入，名下有不動產等情，業據兩造陳明在卷（見本
    院卷第128頁），並有稅務電子閘門所得及財產調件明細表
    在卷可參（見本院卷證物袋）。爰審酌前述兩造之教育程度
    、身分地位、經濟狀況、被告不法行為態樣，並考量原告所
    受傷勢均為擦挫傷等一切情狀，認原告請求被告賠償精神慰
    撫金，應以8,000元為適當，逾此範圍之請求，非屬正當。
　⒊綜上，原告得請求被告賠償系爭機車必要修復費用6,690元、
    精神慰撫金8,000元，共計14,690元（計算式：6,690＋8,000
    ＝14,690）。
　㈣末按給付無確定期限者，債務人於債權人得請求給付時，經
    其催告而未為給付，自受催告時起，負遲延責任。其經債權
    人起訴而送達訴狀，或依督促程序送達支付命令，或為其他
    相類之行為者，與催告有同一之效力；又遲延之債務，以支
    付金錢為標的者，債權人得請求依法定利率計算之遲延利息
    。但約定利率較高者，仍從其約定利率；應付利息之債務，
    其利率未經約定，亦無法律可據者，週年利率為百分之5，
    民法第229條第2項、第233條第1項及第203條分別定有明文
    。本件原告對被告之侵權行為損害賠償債權，核屬無確定期
    限之給付，自應經原告之催告而未為給付，被告始負遲延責
    任。準此，原告請求被告自起訴狀繕本送達之翌日即111年3
    月17日起（送達證書見本院卷第55頁）至清償日止，按週年
    利率百分之5計算之利息，洵屬可採，應予准許。
四、綜上所述，原告依侵權行為之法律關係，請求被告給付14,6
    90元，及自111年3月17日起至清償日止，按週年利率百分之
    5計算之利息，為有理由，應予准許；逾此範圍之請求，為
    無理由，應予駁回。
五、本件原告勝訴部分係就民事訴訟法第436條之8訴訟適用小額
    程序所為被告敗訴之判決，依同法第436條之20之規定，應
    依職權宣告假執行；併依同法第436條之19規定，確定其訴
    訟費用額為1,000元。
六、本件事證已臻明確，兩造其餘攻擊防禦方法及所提證據，經
    本院審酌後，認與判決結果不生影響，爰不逐一論述，附此
    敘明。
七、訴訟費用負擔之依據：民事訴訟法第79條。
中　　華　　民　　國　　111 　年　　7 　　月　　26　　日
                  臺灣臺中地方法院臺中簡易庭
                                  法　官　傅可晴
以上為正本係照原本作成。
如不服本判決，應於送達後廿日內，以判決違背法令為理由，向
本院提出上訴狀並表明上訴理由 (上訴理由應表明一、原判決所
違背之法令及其具體內容；二、依訴訟資料可認為原判決有違背
法令之具體事實) ，如於本判決宣示後送達前提起上訴者，應於
判決送達後廿日內補提上訴理由書（須附繕本）。
中　　華　　民　　國　　111 　年　　7 　　月　　28　　日
                                  書記官  錢  燕
附表
-----
折舊時間           金額
第1年折舊值        9,140×0.536×(6/12)=2,450
第1年折舊後價值    9,140-2,450=6,690